【裁判字號】    92,易,493
【裁判日期】    920527
【裁判案由】    妨害公務等
【裁判全文】
臺灣彰化地方法院刑事判決                          九十二年度易字第四九三號
    公  訴  人  臺灣彰化地方法院檢察署檢察官
    被      告  辛○○
    被      告  乙○○
右列被告因妨害公務等案件，經檢察官提起公訴 (九十二年度偵字第二三一六號)，
本院判決如左：
    主  文
辛○○共同連續傷害人之身體，處有期徒刑柒月；又共同連續傷害人之身體，處有期
徒刑捌月；應執行有期徒刑壹年貳月。
乙○○共同傷害人之身體，處有期徒刑陸月；又共同傷害人之身體，處有期徒刑柒月
；應執行有期徒刑壹年。
    事  實
一、辛○○、乙○○二人於民國九十二年三月九日十三時三十五分許，在丙○○位於
    彰化縣彰化市○○路二九七巷十五之四號住處前，因乙○○將其車輛停放在丙○○住處前致妨害丙○○家人之進出而與丙○○因停車細故發生口角，辛○○遂基
    於公然侮辱之犯意，在丙○○位住處之門口、不特定人得以共見共聞之狀況下，
    向丙○○辱罵稱：幹你娘（臺語）等語，並未經丙○○同意，與乙○○二人基於
    侵入住宅之犯意聯絡，一同強行進入丙○○上址住處，丙○○當場制止，並要求
    辛○○二人立即離開，惟辛○○、乙○○二人仍不肯離去，甚又基於傷害之犯意
    聯絡，辛○○並基於概括犯意，其先踹丙○○左膝部一腳，乙○○再以雙手抱住
    丙○○使其無法反抗，辛○○遂以手夾住丙○○頸部，進而徒手毆打丙○○背部
    等處，且當丙○○之母戊○○○前來制止時，辛○○另承前之傷害概括犯意，自
    行出手推打戊○○○之胸部及頭部各一下，戊○○○因此跌坐在地，致使丙○○
    受有左前臂、左膝多處鈍挫傷、下頸、上背部鈍挫傷之傷害，戊○○○則受有頭
    部外傷合併前額鈍挫傷、右小腿鈍傷之傷害；丙○○後乘辛○○推打其母之際而
    掙脫，隨即欲打電話報警處理，乙○○為免事跡敗露，遂另基於妨害自由之犯意
    ，以手按住丙○○之電話達二分鐘之久，阻止丙○○撥打電話報警，以此強暴方
    法妨害丙○○行使權利；後辛○○另基於毀損之犯意，於離開丙○○住處時，憤
    而以手用力推開丙○○住處之紗門，至該紗門因而脫落而不堪使用，致生損害於
    丙○○及其家人之利益。嗣經當地里長甲○○報警，警員己○○、丁○○獲報穿
    著警察制服到達現場處理，當時辛○○已先行離去，僅乙○○尚在丙○○家中仍
    不願離去，其見警察已前來處理，始退出丙○○之住處，警員己○○遂向前盤查
    其身分，並欲登記乙○○之資料時，辛○○又折回現場，並另起妨害公務之故意
    及傷害之概括犯意，先當場對於依法執行職務之警員己○○、丁○○辱罵稱：看
    什麼爛鳥，警察哭爸哦，幹你娘，臭雞巴（臺語）等語，警員丁○○聞言欲出手
    制止辛○○時，乙○○即另基於妨害公務之犯意聯絡，趨身阻擋丁○○，以防其
    制伏辛○○，辛○○遂乘機以手抓住依法執行職務之警員丁○○之胸口，並用力
    往前推，與丁○○發生拉扯，抗拒逮捕，警員己○○見狀，亦立即向前欲聯手制
    伏辛○○，辛○○竟接續侮辱公務員之犯意，向依法執行職務之警員己○○辱罵
    稱：幹你娘（臺語）等語，乙○○見辛○○遭警員制伏，先當場出言辱罵正依法
    執行公務之丁○○及己○○二人：幹你娘（台語）等語（乙○○此部分所犯侮辱
    公務員犯行部分，未據起訴），另起傷害之犯意聯絡，以雙手自背後抱住警員己○○將其拉開，讓辛○○得以掙脫並毆打警員己○○，警員丁○○見狀，即出手
    抱住辛○○，並將辛○○壓在地上，辛○○轉身隨手拾起丙○○住處之花盆砸向
    警員己○○（花盆已扣案），擊中警員己○○之頸部及背部，另起毀損之犯意，
    推倒丙○○住處所擺放之陶製花盆一個，致該花盆破碎而不堪使用，致生損害於
    丙○○及其家人之利益（辛○○所犯前述兩次各個之毀損罪均未據起訴，然告訴
    人丙○○於警訊時業已表明願訴究其毀損犯行）。後因丁○○二人以無線電請求
    支援，支援之員警到場後，合力將辛○○制伏，辛○○之母庚○○○聞訊抵達現
    場，並出手掌摑辛○○，辛○○心有不滿，竟接續前之傷害概括犯意，以腳踢警
    員己○○之下襠，分別使警員己○○受有臉、頭皮及頸之挫傷、胸壁挫傷、腹壁
    挫傷、陰囊挫傷之傷害，警員丁○○則受有軀幹挫傷、上肢挫傷等傷害。
二、案經丙○○、戊○○○、己○○、丁○○訴由彰化縣警察局彰化分局報告臺灣彰
    化地方法院檢察署檢察官偵查起訴。
    理  由
一、訊據被告辛○○除否認係故意打傷告訴人戊○○○外，對其餘犯行均坦白承認，
    僅辯說：伊係在與丙○○拉扯中，不小心撞到戊○○○的云云；被告乙○○則不
    否認其確未經丙○○同意，即與辛○○侵入丙○○上開住處，且當丙○○欲打電
    話報警時，其有將電話按住，使丙○○無法打電話，又當員警前來處理時，其亦
    確有擋住員警，使員警無法逮捕辛○○，並辱罵員警三字經等事實，惟其否認有
    與辛○○共同毆打丙○○，亦未抱住員警己○○而將將其拉開等犯行，辯說：伊
    當時只時擋在丙○○與辛○○中間，並未抱住丙○○以該辛○○毆打他，且伊擔
    心員警將辛○○壓在地上，有阻止員警抓辛○○，但並未把員警己○○抱住云云
    。
二、惟查：被告辛○○上開公然侮辱、侵入住宅、傷害、毀損、妨害公務等犯行及被
    告乙○○前揭侵入住宅、傷害、妨害自由、妨害公務等犯行，業據告訴人丙○○
    、戊○○○、己○○、丁○○指述歷歷，核與現場目擊證人甲○○、庚○○○證
    述被告妨害公務之犯罪情節大致相符，復有秀傳紀念醫院診斷證明書及財團法人
    彰化基督教醫院診斷書各二紙及照片二十一幀附卷及被告持以丟擲告訴人己○○
    之花益一個扣案可資佐證；被告辛○○亦大致坦認確有上開公然侮辱、侵入住宅
 、傷害、毀損、妨害公務之犯行，僅辯說其係在與丙○○拉扯中不小心撞到戊○○○，非故意推打告訴人戊○○○云云，然此與告訴人戊○○○之指述顯相出入
    ，依告訴人戊○○○所出具之診斷證明書所示，戊○○○當時確受有頭部外傷合
    併前額鈍挫傷及右小腿鈍傷之傷害，與其指述係遭被告辛○○推打胸部及頭部致
    受創跌坐在地等情，顯相符合，又審酌被告辛○○當時已形同發狂的侵入告訴人
    丙○○家中攻擊丙○○等情，則告訴人戊○○○指稱其係上前制止辛○○對其子
    丙○○施暴而遭辛○○推打實非無憑，則被告辛○○此之所辯應係避重就輕之意
    ，無可採信。
三、又被告乙○○亦不否認其有上揭侵入住宅、妨害自由及辱罵依法執行公務之公務
    員等犯行，且亦坦認當辛○○毆打告訴人丙○○、丁○○、己○○時，其有擋住
    辛○○，並阻止丁○○、己○○逮捕辛○○之事實，但辯說：伊並未抓住丙○○
    、己○○以讓辛○○施暴，亦未把己○○抱住拉開云云。然查：其將告訴人丙○○抱住以該辛○○毆打丙○○之事實，業據告訴人丙○○指述明確，核與同為在
    場之告訴人戊○○○指陳乙○○確有抱住丙○○之情形大致相符，參以當時係因
    被告乙○○胡亂停車始暴發本件糾紛，則乙○○見辛○○出手毆打丙○○時，當
    無袖手旁觀之可能，則告訴人丙○○指述乙○○當時有將其抱住以讓辛○○得以
    對其施暴實有憑據，當足採信；再被告乙○○前開妨害公務之犯行，亦據告訴人
    丁○○、己○○指述詳細，被告亦不否認有阻止丁○○、己○○逮捕辛○○之情
    形，而當時在場之告訴人丙○○亦指陳其確有目擊被告乙○○抱住己○○之妨害
    公務事實，則己○○指控乙○○有將其抱住以讓辛○○毆打之詞當非虛構，故被
    告乙○○前開犯行亦均堪認定，應與被告辛○○併依法予以論科。
四、核被告辛○○、乙○○所為，均係犯刑法第一百三十五條第一項之對於公務員依
    法執行職務時，施強暴罪、同法第一百四十條第一項之於公務員依法執行職務時
    ，當場侮辱罪、同法第二百七十七條第一項之傷害罪、同法第三百零六條第一項
    之侵入住居罪等罪；被告辛○○另犯同法第三百零九條第一項之公然侮辱罪及同
    法第三百五十四條之毀損罪；被告乙○○則另犯同法第三百零四條第一項之強制
    罪。其二人就前開所犯之刑法第一百三十五條第一項、第三百零六條第一項及二
    次同法第二百七十七條之傷害丙○○、己○○之犯行間，有犯意之聯絡及行為之
    分擔，均為共同正犯。被告辛○○、乙○○先傷害告訴人丙○○等人後，員警獲
    報到場處理時，其等又毆打員警己○○二人，雖其時間緊接，但審酌被告二人在
    毆打告訴人丙○○時，當不知會有人報警，縱其預見員警會到場，亦難認其必在
    毆打丙○○時即預存有傷害員警之意，是其後之傷害員警犯行，應係另行起意，
    難認與前之傷害丙○○之犯行間，有何概括犯意關係，是被告二人就傷害丙○○
    等人及傷害員警之犯行，應論以二個傷害罪；又被告辛○○先後毀損丙○○住處
    之紗門及花盆之犯行，雖時間上亦相緊接，但依當時之客觀情形與事實發生之經
    過，其前之毀損紗門犯行係發生於攻擊丙○○家人之後，應意在洩憤，後之推倒
    花盆犯行則係在抗拒員警逮捕時所致，則其意應在攻擊他人，前後之犯意顯不相
    同，自應分別論處，合先敘明。然被告辛○○第一次先後傷害告訴人丙○○、戊○○○之犯行，及其第二次先後傷害丁○○、己○○之犯行，均時間緊接，所犯
    構成要件相同，顯均係基於概括犯意為之，應論以二次連續傷害罪，並均依法加
    重其刑。被告辛○○先後二次出言當場侮辱執行公務之員警，應係以一當場侮辱
    公務員犯行之接續，應論以單純一罪。又其二人就傷害執行公務警員致犯刑法第
    一百三十五條第一項、第二百七十七條第一項二罪之犯行，係以一行為觸犯二罪
    名，侵犯二法益，應依想像競合之規定，從一重之傷害罪論處。而被告辛○○先
    對丙○○家人所犯之刑法第二百七十七條第一項、第三百零六條第一項、第三百
    零九條第一項、第三百五十四條等犯行間，後對員警己○○、丁○○所犯之同法
    第一百四十條第一項、第二百七十七條第一項、第三百五十四條等罪，及被告乙○○先對丙○○所犯之同法第二百七十七條第一項、第三百零六條第一項、第三
    百零四條第一項，後對員警己○○、丁○○所犯之同法第一百四十條第一項、第
    二百七十七條第一項等犯行間，均有方法、結果之牽連關係，均應從一重之傷害
    罪處斷，而各論以二次傷害罪。公訴人雖漏未就被告辛○○所犯之刑法第三百五
    十四條之罪及乙○○所犯之同法第一百四十條第一項之罪予以起訴，惟此與起訴
    有罪部分有牽連上之裁判上一罪關係，本院自應併予審判。爰分別審酌被告辛○○、乙○○二人犯罪之動機、目的、方法、手段、品行，其二人為停車糾紛之細
    故，不但出言辱罵被害人，更侵入被害人家中將被害人毆打成傷，手段至為殘暴
    ，且當員警前來處理時，非但未知自制，反進一步攻擊員警，其等心中目無法紀
    之心態至為明顯，其二人之行為已干擾社會安全秩序，助長暴戾之歪風，更嚴重
    破壞被害人居家之安寧，所生危害重大，再其等犯罪後，未知善與被害人達成民
    事和解，以取得被害人之諒解，犯後態度不佳等一切情狀，分別量處如主文所示
    之刑，並各定其應執行之刑，以示懲儆。扣案之花盆一個，被告雖坦認係其拾以
    丟擲員警己○○之工具，但並非被告所有，又非屬違禁物，依法不能併予宣告沒
    收，附此敘明。
據上論斷，應依刑事訴訟法第二百九十九條第一項前段、刑法第二十八條、第五十六
條、第一百三十五條第一項、第一百四十條第一項、第二百七十七條第一項、第三百
零四條第一項、第三百零六條第一項、第三百零九條第一項、第三百五十四條、第五
十五條、第五十一條第五款、罰金罰鍰提高標準條例第一條前段，判決如主文。
本案經檢察官鮑慧忠到庭執行職務。
中      華      民      國      九十二      年    五    月    二十七    日
                                臺灣彰化地方法院刑事第一庭
                                    法      官  葛永輝
右正本證明與原本無異。
如不服本判決，應於送達後十日內向本院提出上訴狀( 須附繕本 )。
告訴人或被害人對於判決如有不服具備理由請求檢察官上訴者，其上訴期間之計算係
以檢察官收受判決正本之日期為準。
                                    法院書記官  施惠卿
中      華      民      國      九十二      年    五    月    二十七    日
刑法第一百三十五條
對於公務員依法執行職務時，施強暴脅迫者，處三年以下有期徒刑、拘役或三百元以
下罰金。
意圖使公務員執行一定之職務或妨害其依法執行一定之職務或使公務員辭職而施強暴
脅迫者亦同。
犯前二項之罪，因而致公務員於死者，處無期徒刑或七年以上有期徒刑；致重傷者，
處三年以上、十年以下有期徒刑。
刑法第一百四十條
於公務員依法執行職務時當場侮辱或對於其依法執行之職務公然侮辱者，處六月以下
有期徒刑、拘役或一百元以下罰金。
對於公署公然侮辱者亦同。
刑法第二百七十七條
傷害人之身體或健康者，處三年以下有期徒刑，拘役或一千元以下罰金。
犯前項之罪，因而致人於死者，處無期徒刑或七年以上有期徒刑，致重傷者，處三年
以上，十年以下有期徒刑。
刑法第三百零四條
以強暴、脅迫使人行無義務之事或妨害人行使權利者，處三年以下有期徒刑、拘役或
三百元以下罰金。
前項之未遂犯罰之。
刑法第三百零六條
無故侵入他人宅、建築物或附連圍繞之土地或船艦者，處一年以下有期徒刑、拘役或
三百元以下罰金。
無故藏匿其內或受退去之要求而仍留滯者亦同。
刑法第三百零九條
公然侮辱人者，處拘役或三百元以下罰金。
以強暴犯前項之罪者，處一年以下有期徒刑、拘役或五百元以上罰金。
刑法第三百五十四條
毀棄、損壞前二條以外之他人之物或致令不堪用，足以生損害於公眾或他人者，處二
年以下有期徒刑、拘役或五百元以下罰金。


司法院資訊處製作；財團法人民間司法改革基金會備份。
